【裁判字號】    96,交聲,1887
【裁判日期】    970307
【裁判案由】    交管條例聲異
【裁判全文】
臺灣板橋地方法院交通事件裁定        96年度交聲字第1887號
原處分機關  交通部公路總局臺北區監理所板橋監理站
異  議  人
即受處分人  甲○○
上列異議人即受處分人因違反道路交通管理處罰條例案件，對於
交通部公路總局臺北區監理所板橋監理站96年11月22日所為之處
分（原處分案號：板監裁字第裁41-AEW247396號），聲明異議，
本院裁定如下：
    主  文
原處分撤銷。
甲○○駕車行經有燈光號誌管制之交岔路口紅燈右轉，處罰鍰新
臺幣陸佰元，並計違規點數點；又不服從交通勤務警察之稽查
，處罰鍰新臺幣玖佰元，並計違規點數壹點。
    理  由
一、本件聲明異議意旨略以：異議人即受處分人甲○○騎乘機車
    行經臺北市○○路與松壽路口時由南向東，當時異議人有看
    到綠燈箭頭，詎警員在距離號誌約100 公尺處，自後將其攔
    下，指稱其闖紅燈，經其回頭觀看其為警攔下之行車方向號
    誌是紅燈，則代表另一向車道應是綠燈，其即向警表示並未
    紅燈右轉，惟警不理會其說詞，仍要求其拿出行照、駕照，
    其自覺沒有違規，便僅告知警員姓名，警員隨即對其拍照，
    其見警有相機，又問警有無拍到其違規，警稱沒有，之後警
    就先行離開，豈料事後竟收到本件二項違規罰單，異議人覺
    與事實不符，爰提出聲明異議云云。
二、按汽車駕駛人，行經有燈光號誌管制之交岔路口，紅燈右轉
    者，處新臺幣六百元以上一千八百元以下罰鍰；又汽車駕駛
    人，駕駛汽車有不服從交通勤務警察或依法令執行交通指揮
    、稽查任務人員之指揮或稽查，而本章各條無處罰之規定者
    ，處新臺幣九百元以上一千八百元以下罰鍰；又汽車駕駛人
    ，違反道路交通管理處罰條例第53條、第60條第2 項第1 款
    規定者，除依原條款處罰鍰外，並予各記違規點數三點、一
    點，道路交通管理處罰條例第53條第2 項、第60條第2 項第
    1款、第63條第1 項第1 款、第3 款分別定有明文。
三、查本件異議人即受處分人甲○○騎乘車號GGZ-018 號重型機
    車，於96年10月21日上午8 時46分許，沿臺北市○○路由南
    向北行駛，駛至與松壽路設有燈光號誌管制之交岔路口時，
    遇紅燈而逕行右轉駛入松壽路往東方向行駛之違規事實，業
    經臺北市政府警察局信義分局函陳查報屬實，有該分局96年
    11月16日北市警信分交字第09632997600 號書函在卷可稽。
    異議人雖具狀辯稱上開意旨云云，然此復經本院傳訊證人即
    舉發警員乙○○到庭結證：伊當時係執行警用汽車巡邏勤務
    ，伊沿著松壽路由東向西方向巡邏，看到松壽路與松智路口
    有一部機車，就是異議人騎乘的機車，他從松智路南往東方
    向右轉松壽路，違規紅燈右轉，當時松壽路全線是綠燈，伊
    看到異議人車輛右轉之後，松壽路上有一輛計程車由西向東
    直行差點撞到他，就迴轉去將異議人攔下來，大約在離交岔
    路口約100 公尺處將他攔下，伊請他出示證件，他說他沒有
    違規，所以拒絕出示，伊就告訴他不出示的話，要舉發違規
    且要加開未帶證件，他還是不出示，所以伊就回到隊部再開
    單逕行舉發，舉發違規地點松智路的交通號誌雖然設有直行
    、左右轉箭頭等綠燈號誌，但依當時該交岔路口交通號誌時
    向之設定，松壽路東西向全線是綠燈時，松智路南北向之交
    通號誌均為紅燈，並沒有顯示紅燈右轉的箭頭，且伊舉發時
    ，異議人當時是說因為要找路，沒有注意到號誌，並沒有說
    是看到右轉箭頭才右轉等語（見本院97年1 月29日訊問筆錄
    ），並提出舉發違規現場簡圖、舉發違規地點路口交通號誌
    運轉圖、舉發時違規人採證照片、舉發過程錄音光碟等佐證
    ，衡諸舉發警員與異議人素不相識，亦無怨隙，其執行公務
    舉發異議人違規，自無故意誣陷之理，且依其上述所在位置
    ，當可清楚辨識違規車輛，應無誤認之情，再經本院勘驗舉
    發警員提出之上開舉發過程錄音光碟結果所示，異議人於警
    員將其攔停告知其紅燈右轉違規後，僅辯稱其因找路故未注
    意看號誌等語，此有本院97年3 月4 日勘驗筆錄在卷可稽，
    核與舉發警員上開證述情節相符，亦見異議人上開所辯其係
    看到紅燈右轉綠燈箭頭號誌始右轉云云，顯屬不實。至異議
    人雖指稱要求警員對其本件違規舉發須具體舉證云云，惟依
    上述警方舉發單位函陳所示，可見異議人違規行為係瞬間發
    生即逝，按諸常情事理，除舉發警員親眼目睹外，自當不及
    有何具體採證行為，於此情狀下，顯難要求舉發警員提出何
    具體採集之事證。是稽之上情，舉發警員雖於異議人瞬間違
    規時無法及時以具體方式採證，然依上述論證勾稽，參互印
    證，已足堪認異議人確有本件紅燈右轉之違規行為無訛，異
    議人上開片面所辯，應均不足採。又異議人經警攔停稽查，
    請其出示駕照、行照等證件，拒不提出之情，亦為其所自承
    ，況異議人縱自認無違規之情，亦不得無故不服從交通勤務
    警察依法稽查，故異議人此部分之違規行為，亦屬實無誤。
    從而，原處分機關據引上揭規定，各裁處異議人罰鍰新臺幣
    六百元、九百元，本非無見，惟依上述異議人係不服交通勤
    務警察之「稽查」，原處分認係不服交通勤務警察之「指揮
    」，與事實略有不符，且復依上揭規定，就本件異議人二違
    規行為，除處予罰鍰外，並應予各記違規點數三點、一點，
    而原處分機關裁決僅處異議人上開罰鍰，疏未依法裁處記違
    規點數，亦有未當，是本件異議雖無理由，惟原處分既有上
    揭不當，即應予撤銷，由本院另行裁決，爰將原處分撤銷，
    另依上揭規定，裁處諭知如主文第二項所示。
四、據上論斷，應依道路交通案件處理辦法第20條規定，裁定如
    主文。
中    華    民    國    97    年    3     月    7     日
                        交通法庭  法  官  彭  全  曄
以上正本證明與原本無異
如不服本裁定應於送達後5日內向本院提出抗告狀
                                  書記官  洪  紹  甄
中    華    民    國    97    年    3    月    10     日


司法院資訊處製作；財團法人民間司法改革基金會備份。
